【裁判字號】    98,上訴,3405
【裁判日期】    980831
【裁判案由】    毒品危害防制條例
【裁判全文】
臺灣高等法院刑事判決                98年度上訴字第3405號
上  訴  人
即  被  告  甲○○
上列上訴人因違反毒品危害防制條例案件，不服臺灣基隆地方法
院98年度訴字第545 號，中華民國98年6 月29日第一審判決（起
訴案號：臺灣基隆地方法院檢察署98年度毒偵字第788 號，嗣於
原審準備程序進行中，被告就被訴事實為有罪之陳述，經原審告
知簡式審判程序意旨，並聽取當事人之意見後，原審合議裁定依
簡式審判程序進行），提起上訴，本院判決如下：
    主  文
上訴駁回。
    理  由
一、按依刑事訴訟法第350 條、第361 條、第362 條、第367 條
    規定，不服地方法院之第一審判決而上訴者，須提出上訴書
    狀，並應敘明具體理由，為上訴必備之程式；其所提出之書
    狀未敘述上訴理由，或僅曾以言詞陳述上訴理由者，均應於
    上述期間屆滿後20日內補提理由書於第一審法院。第一審法
    院經形式審查，認逾期未補提上訴理由者，應定期間先命補
    正；逾期未補正者，為上訴不合法律上之程式，應以裁定駁
    回。倘已提出上訴理由，但所提非屬具體理由者，則由第二
    審法院以上訴不合法律上之程式，判決駁回。而所謂具體理
    由，必係依據卷內既有訴訟資料或提出新事證，指摘或表明
    第一審判決有何採證認事、用法或量刑等足以影響判決本旨
    之不當或違法，而構成應予撤銷之具體事由，始克當之（例
    如：依憑證據法則具體指出所採證據何以不具證據能力，或
    依憑卷證資料，明確指出所為證據證明力之判斷如何違背經
    驗、論理法則）；倘僅泛言原判決認定事實錯誤、違背法令
    、量刑失之過重或過輕，而未依上揭意旨指出具體事由，或
    形式上雖已指出具體事由，然該事由縱使屬實，亦不足以認
    為原判決有何不當或違法者（例如：對不具有調查必要性之
    證據，法院未依聲請調查亦未說明理由，或援用證據不當，
    但除去該證據仍應為同一事實之認定），皆難謂係具體理由
    ，俾與第二審上訴制度旨在請求第二審法院撤銷、變更第一
    審不當或違法之判決，以實現個案救濟之立法目的相契合，
    並節制濫行上訴（最高法院97年度台上字第892 號判決意旨
    參照）。又第二審法院認為上訴書狀未敘述理由，依刑事訴
    訟法第367 條但書規定，始應定期間命其補正。如認上訴書
    狀已敘述理由，但其理由非屬具體，其所為上訴，即不符上
    訴之法定要件，自得逕行判決駁回，無定期命補正問題（最
    高法院97年度台上字第3599號判決要旨參照）。
二、本件原審判決略以：被告甲○○前因施用第二級毒品案件，
    經裁定送觀察勒戒後，因認無繼續施用毒品之傾向，於民國
    （下同）89年1 月27日釋放出所，並由臺灣基隆地方法院檢
    察署檢察官以88年度偵字第1298號為不起訴處分確定。復因
    施用第一、二級毒品案件，經臺灣基隆地方法院以93年度訴
    字第551 號判決分別判處有期徒刑8 月、7 月，應執行有期
    徒刑1 年確定，於95年5 月27日縮刑期滿執行完畢（構成累
    犯）。又因偽造文書等案件，經臺灣基隆地方法院以95年度
    訴字第991 號判決判處應執行有期徒刑1 年確定（甲案）；
    另案妨害自由案件，經臺灣基隆地方法院以96年度基簡字第
    6 號判決決處有期徒刑6 月確定（乙案）；再因施用第一、
    二級毒品案件，經臺灣基隆地方法院以95年度訴字第885 號
    判決分別判處有期徒刑9 月、4 月，應執行有期徒刑1 年確
    定（丙案）；復因施用第一、二級毒品案件，經臺灣基隆地
    方法院以96年度訴字第340 號判決分別判處有期徒刑9 月、
    6 月，應執行有期徒刑1 年2 月確定（丁案）；又因持有第
    一級毒品案件，經臺灣基隆地方法院以96年度基簡字第722
    號判決判處有期徒刑4 月確定（戊案）。上開甲、乙、丙、
    丁、戊4 案，嗣經臺灣基隆地方法院以96年度聲減字第1734
    號裁定分別減刑後定應執行有期徒刑11月確定，於97年8 月
    14日縮短刑期假釋出監並付保護管束，管束期間至98年2 月
    25日屆滿，未經撤銷假釋，其未執行之刑以已執行論，而執
    行完畢（構成累犯）。被告竟仍不知戒斷毒癮，復基於施用
    第一級毒品海洛因與第二級毒品甲基安非他命之各別犯意，
    於97年3 月27日為警採尿前1 天（即97年3 月26日）晚上8
    時許，在其位於台北縣瑞芳鎮○○○路朋友住處，先以捲菸
    方式，非法施用第一級毒品海洛因1 次後，再以玻璃球吸食
    器燒烤方式，非法施用第二級毒品甲基安非他命1 次。嗣為
    警於97年3 月27日晚上10時40分許，在基隆市○○路271 號
    2 樓盤查查獲，經被告同意採驗其尿液結果，呈嗎啡、可待
    甲、甲基安非他命、安非他命陽性反應而查悉上情。上開犯
    罪事實，業據被告於原審審理時坦承不諱，並經被告同意採
    集其尿液送驗結果呈甲基安非他命（55040ng/ml）、安非他
    命（5270ng/ml） 、可待因（1625ng/ml） 、嗎啡（8855ng
    /ml） 陽性反應，此有臺灣尖端先進生技股份有限公司濫用
    藥物檢驗報告乙紙（見偵卷第8 頁），被告自白核與事實相
    符。本案事證明確，被告犯行堪以認定。查海洛因、甲基安
    非他命係毒品危害防制條例所列管之第一級及第二級毒品，
    此為該條例第2 條第2項 第1 款及第2 款所明定。因認被告
    所為，係分別犯毒品危害防制條例第10條第1 項之施用第一
    級毒品罪及同條例第10 條 第2 項之施用第二級毒品罪。被
    告各次施用毒品前後，持有第一級及第二級毒品以供其各次
    施用，其持有之低度行為應為其施用之高度行為所吸收，均
    不另論罪。又被告2 次施用毒品之行為，均係為滿足各該次
    之毒癮，於滿足毒癮後，該次行為即已完成，是各次均為各
    自獨立之行為，各具獨立性，其前後次施用毒品行為間，自
    無密切不可分之關係，各自獨立構成同一施用毒品罪責，且
    被告施用第一級毒品及施用第二級毒品之犯意各別、行為互
    殊，應予分論併罰。又被告曾有如前所述之犯罪科刑及刑之
    執行情形，此有本院被告前案紀錄表可稽，其於有期徒刑執
    行完畢後，5 年內故意再犯本件最重本刑有期徒刑之罪，均
    構成累犯，均應依刑法第47 條 第1 項規定加重其刑。復審
    酌立法院於86年10月30日三讀通過於87年5 月20日公布，同
    年月22日生效之毒品危害防制條例，該條例對於施用毒品之
    被告改以治療、矯治為目的，非重在處罰，是被告違反本罪
    實係基於「病患性」行為，而對他人甚少損害，然被告前曾
    因施用毒品，經送觀察勒戒及徒刑之執行，有上開前案紀錄
    表為憑，素行非佳，經警查獲後仍未戒絕，再衡量被告犯後
    坦承犯行之態度及現已在台北市立聯合醫院松德院區接受追
    蹤治療等一切情狀，分別就施用第一級毒品罪，量處有期徒
    刑7 月；施用第二級毒品罪，量處有期徒刑3 月，並定其應
    執行有期徒刑8 月。
三、本件上訴人即被告甲○○不服原審判決，提起上訴，理由載
    稱：「因身為家中長子，父母年事已高，弟、妹年幼尚無謀
    生能力，故至戒毒成功後成為家中經濟來源，對於之前因施
    用毒品成癮性而犯法，深感後悔愧咎，並積極尋求戒毒機構
    ，目前每日至台北市聯合醫院松德院區接受美沙冬療法，接
    受追蹤治療，不曾間斷，並已有能力正常作息，擁有正當工
    作，第1 次有能力改善家中經濟及父母生活，懇請再給予一
    次機會重新做人」云云。惟查：原審已「審酌立法院於86年
    10月30日三讀通過於87年5 月20日公布，同年月22日生效之
    毒品危害防制條例，該條例對於施用毒品之被告改以治療、
    矯治為目的，非重在處罰，是被告違反本罪實係基於『病患
    性』行為，而對他人甚少損害，然被告前曾因施用毒品，經
    送觀察勒戒及徒刑之執行，有上開前案紀錄表為憑，素行非
    佳，經警查獲後仍未戒絕，再衡量被告犯後坦承犯行之態度
    及現已在台北市立聯合醫院松德院區接受追蹤治療等一切情
    狀」始為量刑。原審判決既已詳細記載認定被告甲○○犯罪
    之證據及理由，並已審酌關於刑法第57條科刑之一切情狀，
    在適法範圍內行使其量刑之裁量權，核無違法或不當之情形
    。本院審酌被告甲○○之上訴理由，業經原審判決於理由內
    詳論敘明並審酌，且對於原審判決究有何具體事由，致判決
    不當或違法，無一語涉及，顯未依據卷內既有訴訟資料或提
    出新事證，指摘或表明原審判決有何採證認事、用法或量刑
    等足以影響判決本旨之不當或違法，或足以影響原判決，構
    成應撤銷之具體事由（最高法院97年度台上字第4345號判決
    要旨參照），與刑事訴訟法第361 條第2 項「上訴書狀應敘
    述具體理由」之規定不符。揆諸上開說明，其上訴不合法律
    上之程式，應予駁回，並不經言詞辯論為之。
據上論斷，應依刑事訴訟法第367條前段、第372條，判決如主文
。
中    華    民    國    98    年    8     月    31    日
                刑事第十四庭審判長法  官  陳志洋
                                  法  官  謝靜恒
                                  法  官  謝靜慧
以上正本證明與原本無異。
如不服本判決，應於收受送達後10日內向本院提出上訴書狀，其
未敘述上訴之理由者並得於提起上訴後10日內向本院補提理由書
（均須按他造當事人之人數附繕本）「切勿逕送上級法院」。
                                  書記官  陳泰寧
中    華    民    國    98    年    9     月    1     日
附錄論罪法條：
毒品危害防制條例第10條
施用第一級毒品者，處 6 月以上 5 年以下有期徒刑。
施用第二級毒品者，處 3 年以下有期徒刑。


司法院資訊處製作；財團法人民間司法改革基金會備份。
